【裁判字號】    89,台上,6792
【裁判日期】    891109
【裁判案由】    妨害自由
【裁判全文】
最高法院刑事判決                              八十九年度台上字第六七九二號
    上  訴  人  甲○○
右上訴人因妨害自由案件，不服台灣高等法院中華民國八十九年八月九日第二審判決
（八十九年度上訴字第一○五七號，起訴案號：台灣基隆地方法院檢察署八十七年度
偵字第一四七八號），提起上訴，本院判決如左：
    主  文
上訴駁回。
    理  由
按刑事訴訟法第三百七十七條規定，上訴於第三審法院，非以判決違背法令為理由，
不得為之。是提起第三審上訴，應以原判決違背法令為理由，係屬法定要件。如果上
訴理由狀並未依據卷內訴訟資料，具體指摘原判決不適用何種法則或如何適用不當，
或所指摘原判決違法情事，顯與法律規定得為第三審上訴理由之違法情形，不相適合
時，均應認其上訴為違背法律上之程式，予以駁回。本件原判決綜合調查證據之結果
，認上訴人甲○○共同犯有刑法第三百零二條第一項以非法方法，剝奪人之行動自由
罪之事實，因認第一審判決，論上訴人以上開罪名，量處有期徒刑陸月，為無不合，
予以維持，駁回上訴人在第二審之上訴，已詳認定犯罪事實之依據及憑以認定之理
由，並對上訴人否認犯罪之辯詞，如何不足採信，均已依據卷內資料予以指駁及說明
，從形式上觀察，原判決並無違背法令情形。按審理事實之法院，其認定被告犯罪事
實所憑之證據，並不以直接證據為限，間接證據亦包括在內，凡綜合調查所得之各種
直接及間接證據，本於推理之作用得其心證而為事實之判斷，既與事實無違，此項判
斷即與完全憑空推測迥異，即不容任意指為違法。查原判決除依憑被害人呂欽仁、證
人呂欽賢之指證，及行政院衛生署基隆醫院函，為認定上訴人犯行之證據外，尚且引
述證人蕭介文、林哲慶所為不利上訴人之證言，復有鐵棒壹支扣案，基隆市警察局勤
務指揮中心受理各種案件紀錄附卷，與其他調查證據之結果，據以認定上訴人確有本
件妨害自由犯行，摒棄不採上訴人及證人呂光凱所為有利、迴護之詞，本於推理之作
用予以綜合判斷，認與事實相符，始資為論罪基礎，經核其證據之取捨及證明力之判
斷，於法均無不合。次按事實之認定及證據之取捨，乃事實審法院之職權，苟無違反
經驗法則及論理法則，自難指為違法。上訴人如何具妨害自由之故意，致本件犯行之
成立，原判決於理由一已詳述其調查審認之結果，核屬事實審法院採證認事職權之適
法行使，不能任指為違法。又刑事訴訟法第三百十條第二款規定，有罪之判決書，對
於被告有利之證據不採納者，固應說明其理由。惟其所謂對於被告有利之證據，係指
該證據客觀上對論罪科刑有所影響，且對被告有利，具有證據評價之必要性者而言。
倘該證據客觀上對論罪科刑並無影響，既無為證據評價之必要，縱未在判決理由內加
以說明，亦僅係行文簡略而已，上訴人仍執此爭執，要難指為違背法令。再證人等所
為證言，何者為可採，事實審法院本得參酌其他相關證據為自由之判斷，苟無違經驗
法則，即難指為違法。原判決就呂欽仁、呂欽賢所為不利上訴人之供述，已於理由一
詳述其取捨之心證理由，經核亦無違經驗法則。又本院為法律審，應以第二審判決所
確認之事實為基礎，據以判斷原審判決是否違背法令，故於第二審判決後，不得主張
新事實或提出新證據，為其第三審之上訴理由。上訴人在原審辯論終結前，雖曾主張
呂欽仁無法提出驗傷單及其所述傷勢與病歷表影本不符（見原審卷第四五、九○頁）
，惟未就基隆醫院函所載傷害情形與病歷表是否相符，基隆市南榮公墓現場是否有燃
燒之火坑，及上訴人是否為不良少年等事實請求調查，亦未就扣押鐵棒是否係汽車維
修工具「千斤頂」請求函查，況原審審判期日調查證據完畢時，審判長問其尚有何證
據請求調查，上訴人答「沒有」（見原審卷第一一二頁），於上訴本院時，方主張此
等新事實，自非依卷內資料執為指摘，仍非適法。另上訴意旨謂上訴人曾於警察局請
求重返南榮公墓現場，調查是否有燃燒之火坑之事實，然遍查全卷，並無此一事實，
上訴意旨關於此部分之指摘顯有誤會。此外，上訴人徒憑己意，對原審採證認事職權
之適法行使及原判決理由已詳為論斷之事項，再事爭辯，顯與法定上訴第三審之形式
要件不符，其上訴違背法律上之程式，應予駁回。
據上論結，應依刑事訴訟法第三百九十五條前段，判決如主文。
中      華      民      國    八十九    年     十一     月      九      日
                              最高法院刑事第六庭
                                  審判長法官  謝  家  鶴
                                        法官  洪  文  章
                                        法官  花  滿  堂
                                        法官  陳  世  淙
                                        法官  洪  佳  濱
      右正本證明與原本無異
                                              書  記  官
中      華      民      國    八十九    年     十一     月    二十四    日


司法院資訊處製作；財團法人民間司法改革基金會備份。
